【裁判字號】    95,台上,129
【裁判日期】    950112
【裁判案由】    業務過失致人於死
【裁判全文】
最高法院刑事判決              九十五年度台上字第一二九號
    上  訴  人  甲○○
                        57號.
上列上訴人因業務過失致人於死案件，不服台灣高等法院高雄分
院中華民國九十二年五月二十一日第二審判決（九十二年度交上
訴字第四六號，起訴案號：台灣屏東地方法院檢察署九十一年度
偵字第三九三二號），提起上訴，本院判決如下：
    主  文
原判決撤銷，發回台灣高等法院高雄分院。
    理  由
本件原判決認定上訴人甲○○為大貨車職業司機，在長利砂石實
業股份有限公司靠行，以駕駛預拌混凝土車為業，為從事駕駛業
務之人。民國九十一年三月二十九日上午九時四十分許，駕駛預
拌混凝車，沿屏東縣內埔鄉○○路外側車道，由內埔往麟洛方向
行駛，途經該路與建國路交岔路口，擬右轉至建國路時，本應注
意汽車行駛至交岔路口時，轉彎車應暫停讓直行車輛先行，而當
時天氣晴朗、日光充足、路面乾燥、視距良好，並無不能注意情
事。適有嚴珮文駕駛機車搭載黃于蓉同向行駛於該路段機車道，
上訴人疏未注意讓直行機車先行，貿然右轉，以致大貨車右前方
保險桿撞及機車後方，嚴珮文、黃于蓉人車倒地，嚴珮文遭該混
凝土車右後車輪輾過頭部，受有頭部外傷合併顱骨骨折而當場死
亡等情。因而維持第一審論處上訴人從事業務之人，因業務上之
過失致人於死罪刑之判決，駁回其在第二審之上訴。固非無見。
惟查：判決適用法則不當者，為違背法令，刑事訴訟法第三百七
十八條定有明文。原判決認定上訴人違反道路交通安全規則第一
百零二條第一項第二款之規定：「汽車行駛至交岔路口時，轉彎
車應暫停讓直行車先行」。然本款全文係規定：「車輛行至無號
誌或號誌故障而無交通警察指揮之交岔路口，支線道車應暫停讓
幹線道車先行，未劃分幹、支線或同為幹線道或支線道者，轉彎
車應暫停讓直行車先行」；同規則第一百零二條第一項第六款始
規定：「轉彎車應暫停讓直行車先行，但直行車未進入交岔路口
，而轉彎車已達中心處開始轉彎，直行車應讓轉彎車先行」。原
判決認定上訴人駕駛預拌混凝土車，沿屏東縣內埔鄉○○路外側
車道，由內埔往麟洛方向行駛，途經該路與建國路交岔路口，擬
右轉至建國路時，未暫停讓直行車輛先行，係違反道路交通安全
規則第一百零二條第一項第二款之規定，因而論以刑法第二百七
十六條第二項之業務過失致人於死罪。第查本件肇事路口乃係有
號誌之交岔路，其號誌並無故障情事，業據證人黃于蓉已於偵查
中證述：「當時是綠燈，我們要直行，我感覺有車子從左後側方
擦過來……」等語明確，並有道路交通事故調查報告表及現場照
片在卷可稽（相卷第九、十一、十九頁）。如果上訴人有過失責
任，似係違反道路交通安全規則第一百零二條第一項第六款規定
：「轉彎車應暫停讓直行車先行」，而非違反同規則第一百零二
條第一項第二款之規定。原審就此項攸關上訴人刑責成立與否之
事實，未及究明清楚，逕判決適用同規則第一百零二條第一項第
二款之規定，論處上訴人業務過失致人於死罪，顯有適用法則不
當之違背法令。上訴意旨指摘原判決適用法則不當，尚非全無理
由，應認有發回更審之原因。又上訴人於原審判決後，已與被害
人父母嚴英香、嚴傅招櫻在屏東縣內埔鄉調解委員會達成調解，
同意賠償新台幣三百萬元，有該委員會調解書在卷可稽（附本院
卷），案經發回，並希注及之。
據上論結，應依刑事訴訟法第三百九十七條、第四百零一條，判
決如主文。
中    華    民    國  九十五  年    一    月   十二   日
                      最高法院刑事第二庭
                          審判長法官  紀  俊  乾
                                法官  黃  正  興
                                法官  陳  東  誥
                                法官  陳  世  淙
                                法官  洪  佳  濱
      本件正本證明與原本無異
                                      書  記  官
中    華    民    國  九十五  年    一    月   十三   日
                                                     Y


司法院資訊處製作；財團法人民間司法改革基金會備份。
